## Introduction ✨
L'équipe de projet `The World (Taylor's Version)` est composée de quatres personnes : Marielle CHARON, Kevin HERNANDEZ, Anouchka NEVEU et Amadou ISSAKA AMADOU. Le but de ce projet est de répondre à plusieurs questions sur le thème de la musique et plus précisement sur les platformes Spotify et Youtube grace à la visualisation de données. Le projet sera développé sous R.

## Données 💡
Le dataset utilisé (`Datasetfinal.csv`) est un merge de deux datasets : [Spotify and Youtube](https://www.kaggle.com/datasets/salvatorerastelli/spotify-and-youtube) et [Spotify songs](https://www.kaggle.com/datasets/sujaykapadnis/spotify-songs). Le merge final pèse 6.55 MB et est sous format CSV. Il contient 3668 éléments. La clé qui a servi au merge est l'ID de la musique sur Spotify.

Les deux jeux de données contiennent des données datant de **2023** collectées depuis les API officielles de YouTube et Spotify. On a, notamment, les 10 musiques les plus populaires d'une variété d'artistes.

> Il possède à l'heure actuelle 50 features, avant cleaning de celles pertinentes.
<br>
On regroupe les features sous ces catégories :
<br><br>

| Catégorie | Features associées |
| --- | --- |
| Informations générales | artist, track_name, album, album_type, duration_ms, channel, description, track_album_release_date, ... |
| Scores musicaux | danceability, energy, key, loudness, acousticness, instrumentalness, liveness, valence, tempo |
| Popularité | views, likes, comments, stream, track_popularity |
| Variables supplémentaires | uri (Spotify ID), url_spotify, url_youtube, licensed, ... |

> Les variables supplémentaires n'expliquent pas la donnée pour l'analyse, mais sont utilisées pour structurer le dataset.
<br>
Les features se répartissent selon plusieurs types : nominales (nom de l'artiste/musique/album, ...), discrètes (tonalité) ou continues (scores musicaux).


```{r, echo=FALSE, include=FALSE}
# DATASET CLEANING AND PRACTICAL CODE

# Install packages if necessary
# install.packages("cowplot")

# library import
library(ggplot2)
library(readr)
library(dplyr)
library(forcats)
library(devtools)
library(palettetown)
library(cowplot)
library(stats)

# import dataset
data <- read_csv("data/datasetfinal.csv")
data <- data.frame(data)

# clean dataset
data <- data %>%
  select(-c(playlist_name, playlist_id, Url_spotify, Url_youtube, Title, Duration_ms, Danceability, Energy, Key, Loudness, Speechiness, Acousticness, Instrumentalness, Liveness, Valence, Tempo, track_name, track_artist)) %>%   # remove useless features
  na.omit() %>%   # remove incomplete rows
  distinct(Uri, .keep_all = TRUE)   # remove duplicated rows
  

# add relevant features to dataset
data$total_streams <- data$Stream + data$Views
data <- arrange(data, desc(total_streams))
#Définition des couleurs pour les genres de musique (graphiques cohérents)

palette_couleurs_unique <- c("rap" = "#4A79E7",
                             "pop" = "#F28E2B",
                             "r&b" = "#E15759",
                             "edm" = "#76B7E2",
                             "latin" = "#59A13F",
                             "rock" = "#9999EF")
```


***

## Réponses aux questions 🤔 

> Quelles sont les chansons les plus populaires sur YouTube et Spotify ?

> Y a-t'il une corrélation entre les genres de musique et leur clé musicale ?

Dans le graphique ci-dessous, on voit les 15 chansons les plus écoutées (streams cumulés sur YouTube et Spotify). On voit rapidement que *Ed Sheeran* domine le classement puisqu'il cumule 3 des 15 chansons les plus écoutées.
⚠️ **CELA NE REPRESENTE PAS LES ARTISTES AVEC LE PLUS DE STREAMS TOTAUX CUMULES**

On décide d'analyser ces musiques en fonction de leur clé musicale. Dans le dataset, chaque clé est associée à un entier selon [cet encodage](https://en.wikipedia.org/wiki/Pitch_class#:~:text=%5Bedit%5D-,Pitch%20class,-Pitch%0Aclass).
Globalement, plus une clé est élevée, plus une chanson a tendance à être aïgue. A l'inverse, une chanson à clé basse sera plus grave.

Sur l'ensemble du dataset, la clé moyenne est :

```{r, echo=FALSE}
mean(data$key)
```
soit un *Fa*.


```{r, echo=FALSE}
# PLOT 1 : Top X songs from total streams (S and YT) by artist and key

# stacked bar plot
ggplot(head(data, 15), aes(fill = key, y = total_streams, x = fct_reorder(Artist, total_streams, sum))) + 
    geom_bar(position = "stack", stat = "identity") +
    geom_text(aes(label = Track), position = position_stack(vjust = 0.5), color = "white", size = 2) +
    ggtitle("Top 15 des musiques avec le Nombre total de streams (S and YT) par artistes et clé ") +
    ylab("Nombre Total de streams (S and YT)") +
    xlab("Artistes") +
    
    # turning the graph sideways and switching from scientific notation to regular notation for numbers
    coord_flip() +
    scale_y_continuous(labels = scales::comma)
```

Si on s'intéresse uniquement aux 15 premières chansons, la clé moyenne devient alors :

```{r, echo=FALSE}
mean(head(data,15)$key)
```
plus proche d'un *Mi* (soit une clé inférieure).

```{r, echo=FALSE}
ggplot(data, aes(x = fct_reorder(playlist_genre, -key, mean), y = key, fill = playlist_genre)) +
  geom_boxplot() +
  scale_fill_manual(values = palette_couleurs_unique) +  
  labs(fill = "Genre", x = "Genre", y = "Clé") +
  ggtitle("Whisker Plot des clés par Genre pour toutes les musiques") +
  coord_flip()

```



En regardant les genres de toutes les musiques du dataset, on voit que le genre avec la clé médiane la plus élevée est le rap. Les genres les moins variés en terme de de clés musicales sont le rock et l'EDM (Electronic Dance Music).

⚠️ Il est à noter que la classification du genre des musiques dans le dataset peut parfois être hasardeuse.





> Quelle est la durée moyenne des chansons par artiste ? Est-ce qu'il y a des artistes qui ont des chansons plus longues ou plus courtes que la moyenne ?

L'idée à travers ces différentes interrogations est de pouvoir situer les artistes en fonction de la durée moyenne de leurs chansons. Pour cela, nous allons dans un premier temps voir la ***distribution*** de la durée moyenne de chansons à l'aide d'un ***histogramme***, et ensuite faire la ***comparaison*** entre ces artistes. Avant cela, il est important de noter que :


```{r duration_stats, echo=FALSE,}
Convert_en_m <- function(ms){
  minute <- ms/60000
  intPart <- floor(minute)
  decimalPat <- minute - intPart
  decimalPat <- floor(decimalPat * 60)
  return(paste(c(intPart,"mn",decimalPat,"s"),collapse = ''))
}

mean_in_s <- round(mean(data$duration_ms)/1000,2)
max_in_s <- round(max(data$duration_ms)/1000,2)
min_in_s <- round(min(data$duration_ms)/1000,2)
  
paste(c("la durée moyenne d'un song est de: ", mean_in_s, "s soit ",Convert_en_m(mean(data$duration_ms))),collapse = '')
paste(c("Le song le plus long dure: ", max_in_s, "s soit ",Convert_en_m(max(data$duration_ms))),collapse = '')
paste(c("Le plus court dure: ", min_in_s , "s soit ",Convert_en_m(min(data$duration_ms))),collapse = '')

```

```{r Histogramme, echo=FALSE, fig.align='center'}

dfArtisDuration_mean <- data %>% group_by(Artist) %>% summarise (duration_mean = mean(duration_ms)) %>% mutate(duration_mean_in_sec = duration_mean/1000)

dfArtisDuration_sup_mean <- dfArtisDuration_mean %>% filter(duration_mean_in_sec > mean_in_s) %>% arrange(desc(duration_mean))

dfArtisDuration_infEg_mean <- dfArtisDuration_mean %>% filter(duration_mean_in_sec <= mean_in_s) %>% arrange(duration_mean)


ggplot(dfArtisDuration_mean, mapping = aes(x = duration_mean_in_sec))+
   geom_histogram(mapping = aes(fill = ifelse(duration_mean_in_sec <= mean(duration_mean_in_sec),"Below average","Above average")), binwidth = 20) +
   scale_fill_discrete(name ='Classification by average song duration')+
   ggtitle("Distribution of song duration") +
   xlab("Duration in secondes") +
   ylab("Number of artists")

```

On constate à travers cet histogramme que toutes les chansons de notre dataset durent plus de 100s soit plus d'une 1mn40s et qu'il y en a qui vont jusqu'à plus de 400s soit plus de 6mn. Cependant malgré la faible domination des songs dans la moyenne générale de durée, un certain nombre d'artistes proposent une discographie de musiques plus longues.

Si l'on pousse la curiosité encore plus loin, on peut faire le top 10 des artistes qui produisent en moyenne plus de longues ou au contraire plus de courtes musiques. Pour cela, nous, utiliserons un ***Bar_Chart*** pour faire la ***comparaison*** entre ces artistes.

```{r Artist mean duration , echo=FALSE, fig.align='center', fig.height=6, fig.width=15}

g1 <- ggplot(head(dfArtisDuration_sup_mean,10),mapping = aes(y = duration_mean_in_sec, x=Artist, fill = Artist )) +
  geom_bar(position = "stack", stat = "identity") +
  geom_hline(yintercept = mean_in_s) +
  annotate("text", x=-1, y = mean_in_s + 10, label='Mean', hjust = 'left' )+
  geom_text(aes(label = round(duration_mean_in_sec,2), angle = 70), position = position_stack(vjust = 1.1)) +
  theme(axis.text.x = element_blank(), axis.title.x = element_blank()) +
  ggtitle("Top 10 artists with the longest songs (average)") +
  ylab("Duration in secondes") 
  
 
g2 <- ggplot(head(dfArtisDuration_infEg_mean,10), mapping = aes(y = duration_mean_in_sec,x=Artist,fill = Artist)) +
   geom_bar(position = "stack", stat = "identity") +
   geom_hline(yintercept = mean_in_s) +
   annotate("text", x=-1, y = mean_in_s + 10, label='Mean', hjust = 'left' )+
   geom_text(aes(label = round(duration_mean_in_sec,2), angle = 70), position = position_stack(vjust = 1.1)) +
   theme(axis.text.x = element_blank(), axis.title.x = element_blank()) +
   ggtitle("Top 10 artists with the shortest songs (average)") +
   ylab("Duration in secondes") 


plot_grid(g1,g2)

```


```{r Artist mean duration 2, echo=FALSE, fig.align='center', fig.height=6, fig.width=15}

# g1 <- ggplot(head(dfArtisDuration_sup_mean,10),mapping = aes(y = duration_mean_in_sec, x=Artist, fill = duration_mean_in_sec )) +
#   scale_fill_continuous(name="Duration in seconde class")+
#   geom_bar(position = "stack", stat = "identity") +
#   geom_hline(yintercept = mean_in_s) +
#   annotate("text", x=-1, y = mean_in_s + 10, label='Mean', hjust = 'left' )+
#   ggtitle("Top 10 artists with the longest songs (average)") +
#   ylab("Duration in secondes") +
#   xlab("Artists") +
#   theme(axis.text.x = element_text(angle = 45, vjust = 1, hjust=1))
#   
#  
# g2 <- ggplot(head(dfArtisDuration_infEg_mean,10), mapping = aes(y = duration_mean_in_sec,x=Artist,fill = duration_mean_in_sec)) +
#    scale_fill_continuous(name="Duration in seconde class")+
#    geom_bar(position = "stack", stat = "identity") +
#    geom_hline(yintercept = mean_in_s) +
#    annotate("text", x=-1, y = mean_in_s + 10, label='Mean', hjust = 'left' )+
#    ggtitle("Top 10 artists with the shortest songs (average)") +
#    ylab("Duration in secondes") +
#    xlab("Artists")+ 
#    theme(axis.text.x = element_text(angle = 45, vjust = 1, hjust=1))
# 
# 
# plot_grid(g1,g2)

```


Sur ces 2 graphiques, on peut voir que dans les deux tops 10, la moyenne des artistes se détache largement de la durée moyenne du dataset et que "*Bob Marley & The Wailers*" fait plus de longues chansons contrairement à "*Pouya*" qui a la moyenne la plus basse.

⚠️ Il est important de relativisé, car il ne faut pas perdre de vue que nous sommes en présence d'un dataset qui ne contient pas toute la discographie de ces artistes.

Avec ces constats, on est en droit de se demander si la durée des songs, n'a pas d'impact sur la popularité de la musique.

> Les chansons plus longues ont-elles une popularité différente ?

En tant que mélomane, on a tendance à croire que les chansons les plus longues sont moins populaires en raison de la tendance actuelle des artistes pour les musiques de courte durée. Afin d'affirmer ou d'infirmer cette théorie, nous allons à l'aide d'un ***Scatter Plot***, étudier la ***relation*** entre la durée et la popularité des différents songs du dataset.

```{r duration & popularity, echo=FALSE, fig.align='center'}
data %>% select(track_popularity, duration_ms) %>% 
  ggplot( mapping = aes(y = track_popularity, x=duration_ms/1000 )) + 
  geom_point() + 
  geom_smooth()+
  ggtitle("Duration & Popularity Scattter Plot") +
  xlab("Duration in secondes") +
  ylab("Track popularity in %")

```

À travers ce nuage de points, on observe :

-   une forte concentration de songs ayant une durée comprise entre 200 et 300 secondes et avec une popularité oscillant entre 60 et 80 %.
-   les songs les plus, mais aussi les moins populaires se situent dans la même plage de durée,
-   les musiques les plus courtes et les plus longues partagent la même plage de popularité.
-   la dispersion du nuage de points par rapport à la droite de régression.

Tout ceci nous pousse à douter de l'existence d'une réelle relation entre la popularité et la durée d'une musique. Dans le doute, on se réfère au coefficient de corrélation qui est de :

```{r Coefficient, echo=FALSE,}
coeff<-cor(x = data$duration_ms, y =data$track_popularity)
coeff
```

Le résultat négatif traduit une corrélation négative, c'est-à-dire que les deux variables évoluent en direction opposée, ce qui conforte nos soupçons sur l'impopularité des longues chansons. Cette relation demeure très faible et nous pensons que la taille de notre jeu de données ne nous permet pas de s'assurer aisément de cette relation.





> Quel genre de musique est le plus populaire sur Spotify/Youtube ?

Dans le graphique ci-dessous, nous pouvons voir le classement des genres de musiques par rapport au nombre moyen de stream (sur spotify et youtube) que fait une musique de ce genre, ce qui donne donc un classement de popularité. On choisi cette méthode de *"nombre moyen de stream que fait une musique"* pour catégoriser la popularité des genres car nous ne pouvons pas simplement afficher un nombre total de Stream pour chaque genre sachant qu'il n'y a pas un nombre égal de musique par genre. Il faut diviser le nombre total de stream par genre par le nombre de musique de ce genre, ce qui donne un nombre moyen de stream pour chaque genre.


```{r, echo=FALSE}

# Calculer la moyenne du nombre de streams (par musique) pour chaque genre de musique
total_streams_genre <- data %>%
  group_by(playlist_genre) %>%
  summarise(total_streams = sum(total_streams),
            total_tracks = n()) %>%
  mutate(mean_streams_per_track = ceiling(total_streams / total_tracks))  # Arrondir à l'entier supérieur

# Créer le graphique en utilisant la moyenne du nombre de streams pour chaque genre
ggplot(total_streams_genre, aes(x = reorder(playlist_genre, mean_streams_per_track, .desc=TRUE), y = mean_streams_per_track, fill = playlist_genre)) +
  geom_bar(stat = "identity") +
  geom_text(aes(label = mean_streams_per_track), position = position_stack(vjust = 0.5), color = "black", size = 3) +  # Ajouter le nombre de streams moyen par genre
  scale_fill_manual(values = palette_couleurs_unique) +  
  labs(x = "Genre de musique", y = "Nombre de stream moyen", fill = "Genre") +
  ggtitle("Nombre de streams moyen (d'une musique) pour chaque genre de musique") +
  coord_flip() +
  scale_y_continuous(labels = scales::comma)

```

La premiere chose que l'on remarque c'est que l'**EDM** (Electronic Dance Music) est en tête de classement suivie par la **Pop** et les musiques **Latin(o)**. Pourtant si on reprend les 15 musiques les plus populaire et qu'on les classe par genre, on se rend compte que le **Latin(o)** domine le classement, suivit par la **Pop** puis enfin l'**EDM**. Comme le montre le graphique ci-dessous.


```{r, echo=FALSE}
# Créer le graphique à barres empilées par genre
ggplot(head(data, 15), aes(fill = Track, y = total_streams, x = fct_reorder(playlist_genre, total_streams, .desc=TRUE))) +
  geom_bar(position = "stack", stat = "identity") +
  ggtitle("Top 15 des musiques (par nombre total de streams) par genre") +
  labs(y = "Total streams (S and YT)", x = "Genre", fill = "Top 15 Musiques") +
  scale_y_continuous(labels = scales::comma)

```

Pour résumer ces deux graphiques, dans ce dataset, le genre de musique le plus populaire est l'EMD (sur un nombre moyen d'écoute) mais parmi le top 15 des musiques, le genre de musique le plus populaire est le Latin(o).
Alors, comment expliquer cette différence de résulat ? 

Grace au diagramme Whisker Plot [(définition)](https://cdn2.boryl.fr/2020/11/3d5689a5-box-plot-boi%CC%82tes-a%CC%80-moustaches--300x223.png) ci-dessous, on voit que le classement par la médiane nous donne encore une information différente en mettant la Pop en première place. C'est normal et même plus juste car la **moyenne est sensible aux "outliers"**, tandis que la médiane est plus robuste à leur présence. Si un petit nombre de valeurs extrêmes sont significativement plus élevées que les autres valeurs de l'ensemble de données, elles peuvent tirer la moyenne vers le haut, tandis que la médiane reste relativement stable. De plus l'impact sur la moyenne peut varier en fonction de la quantité de données et de la répartition des valeurs extrêmes.

```{r, echo=FALSE}
# Créer le graphique de type "Whisker Plot" par genre avec la moyenne
ggplot(data, aes(x = fct_reorder(playlist_genre, -total_streams, .desc = TRUE), y = total_streams, fill = playlist_genre)) +
  geom_boxplot() +
  stat_summary(fun = "mean", geom = "point", shape = 18, size = 3, color = "black", position = position_dodge(width = 0.75)) +  # Ajouter la moyenne
  scale_fill_manual(values = palette_couleurs_unique) +  
  labs(fill = "Genre", x = "Genre", y = "Total Streams par musique") +
  ggtitle("Whisker Plot répartition du Nombre total de Streams (par musique) par Genre") +
  coord_flip() +
  scale_y_continuous(labels = scales::comma)

```

Comme on peut le voir dans le tableau ci dessous, le genre EDM contient beaucoup moins de musique par rapport à la Pop ou au Latin(o), donc le petit nombre de musiques extrêmes (en nombre de stream) à une grande influence sur la moyenne de stream ce qui a tendance à fausser notre classement initial.

```{r, echo=FALSE}

tableau_genre_musiques <- data %>%
  count(playlist_genre) %>%
  rename(Genre = playlist_genre, Nombre_de_musiques = n)

tableau_genre_musiques
```

Que faut-il conclure pour cette question ? Le classement par la médiane est plus pertinent, ce qui place donc la **Pop comme le genre le plus populaire**.
Pour le genre Latin(o), les musiques font généralement moins de streams que l'EDM et la Pop sauf quelques cas particuliers qui apparaissent dans notre top 15 des musiques les plus populaire.

⚠️ Il est à noter cette étude est basée sur les musiques présente dans le dataset et pas sur toute les musiques existantes.



> Est ce que l'energy d'une musique joue un rôle important dans sa popularité ?

C'est une question légitime, existe t'il une corrélation entre l'energie d'une musique ainsi que sa popularité (total du nombre de streams sur les 2 plateformes). 
Nous analysons cette question avec 2 graphiques utilisant les mêmes données. Le 1er graphique est un scatter plot avec une moyenne mobile du nombre de streams. Le 2nd est le même graphique sans le nuage de points pour mieux analyser la moyenne mobile qui semble constante sur le 1er.

```{r}
ggplot(data, aes(x = energy, y = total_streams)) + geom_point() +
  geom_smooth() +
  labs(x = "Energy", y = "Total Streams", title = "Correlation between Energy and Total Streams") +
  theme_minimal()
```

On peut remarquer que la densité d'énergie avec le plus de musiques se situe entre 0.4 et 1.

```{r}
ggplot(data, aes(x = energy, y = total_streams)) +
  geom_smooth() +
  labs(x = "Energy", y = "Total Streams", title = "Correlation between Energy and Total Streams") +
  theme_minimal()
```

L'évolution de la moyenne mobile est nettement plus analysable sans le nuage de points. On peut remarquer que la moyenne du nombre de streams augmente entre 0 et 0.75 d'energy pour ensuite diminuer entre 0.75 et 1. Il y a une croissance de près de 25% entre 0.25 et 0.75 d'energy et une chute de 33% du nombre de streams entre 0.75 et 1. On peut donc conclure qu'il y a une certaine corrélation entre l'energy et le nombre de streams.
