## Introduction ✨
L'équipe de projet `The World (Taylor's Version)` est composée de quatres personnes : Marielle CHARON, Kevin HERNANDEZ, Anouchka NEVEU et Amadou ISSAKA AMADOU. Le but de ce projet est de répondre à plusieurs questions sur le thème de la musique et plus précisement sur les platformes Spotify et Youtube grace à la visualisation de données. Le projet sera développé sous R.

## Données 💡
Le dataset utilisé (`Datasetfinal.csv`) est un merge de deux datasets : [Spotify and Youtube](https://www.kaggle.com/datasets/salvatorerastelli/spotify-and-youtube) et [Spotify songs](https://www.kaggle.com/datasets/sujaykapadnis/spotify-songs). Le merge final pèse 6.55 MB et est sous format CSV. Il contient 3668 éléments. La clé qui a servi au merge est l'ID de la musique sur Spotify.

Les deux jeux de données contiennent des données datant de **2023** collectées depuis les API officielles de YouTube et Spotify. On a, notamment, les 10 musiques les plus populaires d'une variété d'artistes.

> Il possède à l'heure actuelle 50 features, avant cleaning de celles pertinentes.
<br>
On regroupe les features sous ces catégories :
<br><br>

| Catégorie | Features associées |
| --- | --- |
| Informations générales | artist, track_name, album, album_type, duration_ms, channel, description, track_album_release_date, ... |
| Scores musicaux | danceability, energy, key, loudness, acousticness, instrumentalness, liveness, valence, tempo |
| Popularité | views, likes, comments, stream, track_popularity |
| Variables supplémentaires | uri (Spotify ID), url_spotify, url_youtube, licensed, ... |

> Les variables supplémentaires n'expliquent pas la donnée pour l'analyse, mais sont utilisées pour structurer le dataset.
<br>
Les features se répartissent selon plusieurs types : nominales (nom de l'artiste/musique/album, ...), discrètes (tonalité) ou continues (scores musicaux).


```{r, echo=FALSE, include=FALSE}
# DATASET CLEANING AND PRACTICAL CODE

# Install packages if necessary
# install.packages("cowplot")

# library import
library(ggplot2)
library(readr)
library(dplyr)
library(forcats)
library(devtools)
library(palettetown)
library(cowplot)
library(stats)

# import dataset
data <- read_csv("data/datasetfinal.csv")
data <- data.frame(data)

# clean dataset
data <- data %>%
  select(-c(playlist_name, playlist_id, Url_spotify, Url_youtube, Title, Duration_ms, Danceability, Energy, Key, Loudness, Speechiness, Acousticness, Instrumentalness, Liveness, Valence, Tempo, track_name, track_artist)) %>%   # remove useless features
  na.omit() %>%   # remove incomplete rows
  distinct(Uri, .keep_all = TRUE)   # remove duplicated rows
  

# add relevant features to dataset
data$total_streams <- data$Stream + data$Views
data <- arrange(data, desc(total_streams))
```

***

On répond aux premières questions :

> Quelles sont les chansons les plus populaires sur YouTube et Spotify ?

> Y a-t'il une corrélation entre les genres de musique et leur clé musicale ?

Dans le graphique ci-dessous, on voit les 15 chansons les plus écoutées (streams cumulés sur YouTube et Spotify). On voit rapidement que *Ed Sheeran* domine le classement puisqu'il cumule 3 des 15 chansons les plus écoutées.
⚠️ **CELA NE REPRESENTE PAS LES ARTISTES AVEC LE PLUS DE STREAMS TOTAUX CUMULES**

On décide d'analyser ces musiques en fonction de leur clé musicale. Dans le dataset, chaque clé est associée à un entier selon [cet encodage](https://en.wikipedia.org/wiki/Pitch_class#:~:text=%5Bedit%5D-,Pitch%20class,-Pitch%0Aclass).
Globalement, plus une clé est élevée, plus une chanson a tendance à être aïgue. A l'inverse, une chanson à clé basse sera plus grave.

Sur l'ensemble du dataset, la clé moyenne est :

```{r, echo=FALSE}
mean(data$key)
```
soit un *Fa*.


```{r, echo=FALSE}
# PLOT 1 : Top X songs from total streams (S and YT) by artist and key


# stacked bar plot
ggplot(head(data, 15), aes(fill = key, y = total_streams, x = fct_reorder(Artist, total_streams, sum))) + 
    geom_bar(position = "stack", stat = "identity") +
    geom_text(aes(label = Track), position = position_stack(vjust = 0.5), color = "white", size = 2) +
    ggtitle("Top 15 songs from total streams (S and YT) by artist and key") +
    ylab("Total streams (S and YT)") +
    xlab("Artist") +
    
    # turning the graph sideways and switching from scientific notation to regular notation for numbers
    coord_flip() +
    scale_y_continuous(labels = scales::comma)
```

Si on s'intéresse uniquement aux 15 premières chansons, la clé moyenne devient alors :

```{r, echo=FALSE}
mean(head(data,15)$key)
```
plus proche d'un *Mi* (soit une clé inférieure).

```{r, echo=FALSE}
ggplot(data, aes(x = fct_reorder(playlist_genre, -key, mean), y = key, fill=fct_reorder(playlist_genre, key, mean))) +
    geom_boxplot() +
    scale_fill_poke(pokemon="Meganium", spread=14) +
    labs(fill = "Genre", x = "Genre", y = "Clé") +
    ggtitle("Whisket Plot of Key by Genre for all musics in dataset") +
    coord_flip()
```



En regardant les genres de toutes les musiques du dataset, on voit que le genre avec la clé médiane la plus élevée est le rap. Les genres les moins variés en terme de de clés musicales sont le rock et l'EDM (Electronic Dance Music).

⚠️ Il est à noter que la classification du genre des musiques dans le dataset peut parfois être hasardeuse.


> ##### *Quelle est la durée moyenne des chansons par artiste ? Est-ce qu'il y a des artistes qui ont des chansons plus longues ou plus courtes que la moyenne ?*

L'idée à travers ces différentes interrogations est de pouvoir situer les artistes en fonction de la durée moyenne de leurs chansons. Pour cela, nous allons dans un premier temps voir la ***distribution*** de la durée moyenne de chansons à l'aide d'un ***histogramme***, et ensuite faire la ***comparaison*** entre ces artistes. Avant cela, il est important de noter que :


```{r duration_stats, echo=FALSE,}
Convert_en_m <- function(ms){
  minute <- ms/60000
  intPart <- floor(minute)
  decimalPat <- minute - intPart
  decimalPat <- floor(decimalPat * 60)
  return(paste(c(intPart,"mn",decimalPat,"s"),collapse = ''))
}

mean_in_s <- round(mean(data$duration_ms)/1000,2)
max_in_s <- round(max(data$duration_ms)/1000,2)
min_in_s <- round(min(data$duration_ms)/1000,2)
  
paste(c("la durée moyenne d'un song est de: ", mean_in_s, "s soit ",Convert_en_m(mean(data$duration_ms))),collapse = '')
paste(c("Le song le plus long dure: ", max_in_s, "s soit ",Convert_en_m(max(data$duration_ms))),collapse = '')
paste(c("Le plus court dure: ", min_in_s , "s soit ",Convert_en_m(min(data$duration_ms))),collapse = '')

```

```{r Histogramme, echo=FALSE, fig.align='center'}

dfArtisDuration_mean <- data %>% group_by(Artist) %>% summarise (duration_mean = mean(duration_ms)) %>% mutate(duration_mean_in_sec = duration_mean/1000)

dfArtisDuration_sup_mean <- dfArtisDuration_mean %>% filter(duration_mean_in_sec > mean_in_s) %>% arrange(desc(duration_mean))

dfArtisDuration_infEg_mean <- dfArtisDuration_mean %>% filter(duration_mean_in_sec <= mean_in_s) %>% arrange(duration_mean)


ggplot(dfArtisDuration_mean, mapping = aes(x = duration_mean_in_sec))+
   geom_histogram(mapping = aes(fill = ifelse(duration_mean_in_sec <= mean(duration_mean_in_sec),"Below average","Above average")), binwidth = 20) +
   scale_fill_discrete(name ='Classification by average song duration')+
   ggtitle("Distribution of song duration") +
   xlab("Duration in secondes") +
   ylab("Number of artists")

```

On constate à travers cet histogramme que toutes les chansons de notre dataset durent plus de 100s soit plus d'une 1mn40s et qu'il y en a qui vont jusqu'à plus de 400s soit plus de 6mn. Cependant malgré la faible domination des songs dans la moyenne générale de durée, un certain nombre d'artistes proposent une discographie de musiques plus longues.

Si l'on pousse la curiosité encore plus loin, on peut faire le top 10 des artistes qui produisent en moyenne plus de longues ou au contraire plus de courtes musiques. Pour cela, nous, utiliserons un ***Bar_Chart*** pour faire la ***comparaison*** entre ces artistes.

```{r Artist mean duration , echo=FALSE, fig.align='center', fig.height=6, fig.width=15}

g1 <- ggplot(head(dfArtisDuration_sup_mean,10),mapping = aes(y = duration_mean_in_sec, x=Artist, fill = Artist )) +
  geom_bar(position = "stack", stat = "identity") +
  geom_hline(yintercept = mean_in_s) +
  annotate("text", x=-1, y = mean_in_s + 10, label='Mean', hjust = 'left' )+
  geom_text(aes(label = round(duration_mean_in_sec,2), angle = 70), position = position_stack(vjust = 1.1)) +
  theme(axis.text.x = element_blank(), axis.title.x = element_blank()) +
  ggtitle("Top 10 artists with the longest songs (average)") +
  ylab("Duration in secondes") 
  
 
g2 <- ggplot(head(dfArtisDuration_infEg_mean,10), mapping = aes(y = duration_mean_in_sec,x=Artist,fill = Artist)) +
   geom_bar(position = "stack", stat = "identity") +
   geom_hline(yintercept = mean_in_s) +
   annotate("text", x=-1, y = mean_in_s + 10, label='Mean', hjust = 'left' )+
   geom_text(aes(label = round(duration_mean_in_sec,2), angle = 70), position = position_stack(vjust = 1.1)) +
   theme(axis.text.x = element_blank(), axis.title.x = element_blank()) +
   ggtitle("Top 10 artists with the shortest songs (average)") +
   ylab("Duration in secondes") 


plot_grid(g1,g2)

```


```{r Artist mean duration 2, echo=FALSE, fig.align='center', fig.height=6, fig.width=15}

# g1 <- ggplot(head(dfArtisDuration_sup_mean,10),mapping = aes(y = duration_mean_in_sec, x=Artist, fill = duration_mean_in_sec )) +
#   scale_fill_continuous(name="Duration in seconde class")+
#   geom_bar(position = "stack", stat = "identity") +
#   geom_hline(yintercept = mean_in_s) +
#   annotate("text", x=-1, y = mean_in_s + 10, label='Mean', hjust = 'left' )+
#   ggtitle("Top 10 artists with the longest songs (average)") +
#   ylab("Duration in secondes") +
#   xlab("Artists") +
#   theme(axis.text.x = element_text(angle = 45, vjust = 1, hjust=1))
#   
#  
# g2 <- ggplot(head(dfArtisDuration_infEg_mean,10), mapping = aes(y = duration_mean_in_sec,x=Artist,fill = duration_mean_in_sec)) +
#    scale_fill_continuous(name="Duration in seconde class")+
#    geom_bar(position = "stack", stat = "identity") +
#    geom_hline(yintercept = mean_in_s) +
#    annotate("text", x=-1, y = mean_in_s + 10, label='Mean', hjust = 'left' )+
#    ggtitle("Top 10 artists with the shortest songs (average)") +
#    ylab("Duration in secondes") +
#    xlab("Artists")+ 
#    theme(axis.text.x = element_text(angle = 45, vjust = 1, hjust=1))
# 
# 
# plot_grid(g1,g2)

```


Sur ces 2 graphiques, on peut voir que dans les deux tops 10, la moyenne des artistes se détache largement de la durée moyenne du dataset et que "*Bob Marley & The Wailers*" fait plus de longues chansons contrairement à "*Pouya*" qui a la moyenne la plus basse.

⚠️ Il est important de relativisé, car il ne faut pas perdre de vue que nous sommes en présence d'un dataset qui ne contient pas toute la discographie de ces artistes.

Avec ces constats, on est en droit de se demander si la durée des songs, n'a pas d'impact sur la popularité de la musique.

> ##### *Les chansons plus longues ont-elles une popularité différente ?*

En tant que mélomane, on a tendance à croire que les chansons les plus longues sont moins populaires en raison de la tendance actuelle des artistes pour les musiques de courte durée. Afin d'affirmer ou d'infirmer cette théorie, nous allons à l'aide d'un ***Scatter Plot***, étudier la ***relation*** entre la durée et la popularité des différents songs du dataset.

```{r duration & popularity, echo=FALSE, fig.align='center'}
data %>% select(track_popularity, duration_ms) %>% 
  ggplot( mapping = aes(y = track_popularity, x=duration_ms/1000 )) + 
  geom_point() + 
  geom_smooth()+
  ggtitle("Duration & Popularity Scattter Plot") +
  xlab("Duration in secondes") +
  ylab("Track popularity in %")

```

À travers ce nuage de points, on observe :

-   une forte concentration de songs ayant une durée comprise entre 200 et 300 secondes et avec une popularité oscillant entre 60 et 80 %.
-   les songs les plus, mais aussi les moins populaires se situent dans la même plage de durée,
-   les musiques les plus courtes et les plus longues partagent la même plage de popularité.
-   la dispersion du nuage de points par rapport à la droite de régression.

Tout ceci nous pousse à douter de l'existence d'une réelle relation entre la popularité et la durée d'une musique. Dans le doute, on se réfère au coefficient de corrélation qui est de :

```{r Coefficient, echo=FALSE,}
coeff<-cor(x = data$duration_ms, y =data$track_popularity)
coeff
```

Le résultat négatif traduit une corrélation négative, c'est-à-dire que les deux variables évoluent en direction opposée, ce qui conforte nos soupçons sur l'impopularité des longues chansons. Cette relation demeure très faible et nous pensons que la taille de notre jeu de données ne nous permet pas de s'assurer aisément de cette relation.



